【裁判字號】    94,訴,989
【裁判日期】    950120
【裁判案由】    侵權行為損害賠償
【裁判全文】
臺灣臺南地方法院民事判決               94年度訴字第989號
原      告  丙○○
訴訟代理人  甲○○
被      告  乙○○
上被告因過失傷害案件，經原告提起刑事附帶民事訴訟，請求侵
權行為損害賠償（94年度交附字第29號），由本院刑事庭裁定移
送前來，經本院於民國95年1月6日言詞辯論終結，判決如下：
    主    文
被告應給付原告新台幣肆拾肆萬貳仟壹佰零捌元，及自民國九十
四年六月三日起至清償日止，按週年利率百分之五計算之利息。
原告其餘之訴駁回。
訴訟費用由被告負擔十分之八；餘由原告負擔。
本判決原告勝訴部分得假執行；但被告如於執行標的物拍定、變
賣前以新台幣肆拾肆萬貳仟壹佰零捌元為原告預供擔保，得免為
假執行。
    事 實 及 理 由
一、按訴狀送達後，原告不得將原訴變更或追加他訴，但擴張或
    減縮應受判決事項聲明，不在此限，民事訴訟法第255條第1
    項第3款定有明文。本件原告起訴時，係請求被告給付金額
    為新台幣（下同）600,000元，嗣於訴訟中變更請求金額為
    542,108元，其所為之變更，係減縮應受判決事項聲明，不
    妨礙訴訟之進行及被告防禦，應予准許。
二、本件原告起訴主張：被告於民國93年5月2日夜間23時50分許
    ，酒後駕駛車牌號碼UF-3139號自小客貨車，沿台南縣歸仁
    鄉○○○路由南往北方向行駛，途經該路與民權南路口欲左
    轉民權南路時，疏未注意汽車行駛至交岔路口，轉彎車應讓
    直行車先行，即貿然左轉，適原告騎乘車牌號碼HV8-598號
    重型機車搭載訴外人張詠淳，沿台南縣歸仁鄉○○○路由北
    向南方向騎駛至該路口，被告見狀煞避不及，致其所駕駛自
    小客貨車之前車頭處與原告所騎乘機車之前車頭發生對撞，
    原告及訴外人張詠淳因而人車倒地，造成原告受有左側股骨
    開放性骨折、右橈骨骨折、左膝韌帶損傷、臉部撕裂傷、右
    大腿撕脫傷等傷害。原告因被告上開過失傷害行為，計受有
    下列損害：(一)醫療費用：44,266元、(二)救護車費用：5,500
    元、(三)購買醫療器材費用：4,942元、(四)看護費用：每日2,0
    00元，共計28日，合計為56,000元、(五)就醫之交通費用：每
    趟900元，共計6次，合計為5,400元、(六)工作損失：工作時
    薪65元，一星期上班5天，每天上班4小時，共計5個月無法
    工作，合計工作損失為26,000元、(七)精神慰撫金：原告受傷
    後共計開刀2次，且第一次手術後，復原狀況不佳，因右側
    橈骨骨折術後併右正中神經損傷，導致右手虎口無法正常活
    動，影響寫字及日常生活起居，另左側股骨開放性骨折術後
    導致雙腳不等長差2公分；第二次左膝後十字韌帶斷裂重建
    術後，目前還在恢復中，復原情況尚未知曉，精神受有相當
    之痛苦，為此請求精神慰撫金400,000元。爰依侵權行為之
    法律關係，提起本件訴訟等語。並聲明：被告應給付原告54
    2,108元，及自起訴狀繕本送達翌日起至清償日止，按年息
    百分之5計算之遲延利息。
三、被告雖未於最後言詞辯論期日到場，惟據其之前到庭所為陳
    述則以：對伊於上揭時、地酒後駕車，且疏未注意轉彎車應
    讓直行車先行，即貿然左轉，不慎撞及原告與訴外人張詠淳
    ，致該二人身體受傷等情，及原告請求賠償醫療費用44,266
    元、救護車費用5,500元、購買醫療器材費用4,942元，均不
    爭執，但原告其餘請求賠償之金額，並無相關收據可以證明
    其確有該項支出，且原告請求之精神慰撫金亦過高等語，資
    為抗辯。並聲明：原告之訴駁回；如受不利判決，願供擔保
    ，請准宣告免為假執行。
四、兩造不爭執之事實：
（一）被告於93年5月2日23時50分許，酒後駕駛車牌號碼UF-313
      9號自小客貨車，沿台南縣歸仁鄉○○○路由南往北方向
      行駛，途經該路與民權南路口欲左轉民權南路時，疏未注
      意轉彎車應讓直行車先行，即貿然左轉，致撞及原告與訴
      外人張詠淳，原告與訴外人張詠淳因而人車倒地，造成原
      告受有左側股骨開放性骨折、右橈骨骨折、左膝韌帶損傷
      、臉部撕裂傷、右大腿撕脫傷等傷害。
（二）被告因上揭過失傷害犯行，經檢察官提起公訴，並經臺灣
      高等法院臺南分院以94年度交上易字第396號判決判處有
      期徒刑4月確定在案。
（三）原告因上開傷害共計支出醫療費用自付額44,266元、救護
      車費用5,500元及購買醫療器材費用4,942元。
五、得心證之理由：
    按因故意或過失，不法侵害他人之權利者，負賠償責任。不
    法侵害他人之身體或健康者，對於被害人因此喪失或減少勞
    動能力，或增加生活上之需要時，應負損害賠償責任。不法
    侵害他人之身體、健康、名譽、自由、信用，隱私、貞操，
    或不法侵害其他人格法益而情節重大者，被害人雖非財產上
    之損害，亦得請求賠償相當之金額，民法第184條第1項前段
    、第193條第1項、第195條第1項分別定有明文。查被告於上
    開時、地過失撞及原告，致原告受有傷害之事實，為被告所
    不爭執，則原告依據侵權行為之法律關係，請求被告負損害
    賠償責任，自屬有據。茲就將原告請求被告賠償之項目及金
    額是否應予准許，分述如下：
（一）醫療費用、救護車及購買醫療器材費用部分：
      原告主張因被告之傷害行為受傷，至長庚紀念醫院高雄分
      院、林口分院、新光吳火獅紀念醫院、台南市立醫院及龍
      安中醫診治療，共計支出醫療費44,266元、救護車費用5,
      500元，另購買人工皮等醫療器材費用4,942元，合計54,7
      08元部分，業據提出診斷證明書、醫療費用收據、救護車
      接送病患車資收據、統一發票、訂購單等為證，且為被告
      所不爭執，並表示同意支付此部分費用，則原告此部分之
      請求，自應准許。
（二）看護費用部分：
      按被害人因受傷需人看護，而由親屬看護時，雖無現實看
      護之支付，亦應認被害人受有相當看護費之損害，得向加
      害人請求賠償，蓋因親屬照顧被害人之起居，固係出於親
      情，但親屬看護所付出之勞力，並非不能評價為金錢，只
      因兩者身分關係密切而免除支付義務，此種親屬基於身分
      關係之恩惠，自不能加惠於加害人，故應衡量及比照僱用
      職業看護情形，認被害人受有相當於看護費之損害，得向
      加害人請求賠償，最高法院93年度台上字第472號判決可
      資參照。查原告因上開傷害於93年5月3日入院，於93年5
      月4日接受鋼板與骨隨內固定釘固定手術，於93年5月12日
      出院，續門診追蹤觀察，宜旁人協助日常生活1個月等情
      ，有長庚紀念醫院診斷證明書在卷可參，是原告主張應受
      看護期間為28日，應屬真實，且有必要，而原告雖未僱請
      職業護士照顧，未現實支出看護費用，惟揆諸前揭說明，
      原告仍得比照僱用職業護土看護情形請求相當於看護費用
      之損害，且衡諸目前一般職業看護之收費行情，原告以每
      日2,000元計算，尚非過高，則原告主張28日之看護費用
      合計56,000元（2,000×28＝56,000），為有理由，應予
      准許。
（三）交通費用部分：
      原告主張受傷後，因需從住處至長庚紀念醫院林口分院就
      診，支出車資5,400元乙節，雖無法提出乘車證明或收據
      為證。惟查，原告受傷時係在台南就讀，其至長庚紀念醫
      院林口分院就診確有支出交通費用之必要，而參以台南至
      長庚紀念醫院林口分院來回之距離甚遠，原告請求以來回
      每趟900元計算之車資尚屬合理。因此，原告主張受有車
      資5,400元之損害，應屬有據。又原告此部分損害核屬原
      告因受傷而增加之生活上支出，亦應准許。
（四）不能工作之損失：
      原告主張受傷前於告訴陽光水果吧工作，時薪每小時65元
      ，每日工作4小時，每星期工作5天，因本件車禍受傷長達
      5個月不能工作，共損失工作收入26,000元等語。經查，
      原告受傷前，確實於告訴陽光水果吧工作等情，有告訴陽
      光水果吧負責人林蕙蘭出具之工作證明1件為證，堪信為
      真實。參以原告受傷後，曾先後於93年5月4日、94年1月1
      9日施行鋼板與骨髓內固定手術、膝關節鏡手術，有長庚
      紀念醫院林口分院診斷證明書2紙在卷可憑，堪信原告確
      實有5個月以上之時間難以工作。因之，原告主張因本件
      車禍受傷致不能工作之期間以5個月予以核計，應為合理
      。從而，原告請求被告賠償工作損失26,000元，應予准許
      。
（五）精神損害賠償部分：
      本件原告因被告之過失傷害行為，受有左側腓骨骨折、右
      側橈骨骨折、臉部、大腿皮膚多處擦傷等傷害，且先後於
      93年5月4日、94年1月19日施行鋼板與骨隨內固定手術、
      膝關節鏡手術，且右側橈骨骨折術後併右正中神經損傷、
      左側股骨骨折術後雙腳不等長，差2公分，仍需復健治療
      ，並需他人幫助照料日常生活，精神上自受有極大之痛苦
      ，則原告依據民法第195條第1項規定請求被告賠償其非財
      產上之損害，即屬有據。查原告係74年4月16日生，現年
      20歲，現就讀長榮大學，受傷前於飲食店打工，名下無其
      他財產；被告為40年12月3日生，現年54歲，93年向國稅
      局申報之薪資收入及其他所得為166,900元，名下有田賦
      、土地各1筆，公告現值分別為387,900元、21,600元、及
      1989年份之汽車1輛等情，業據原告陳明，並有稅務電子
      閘門財產所得調件明細表附卷可稽。本院審酌兩造之身分
      、教育程度、經濟能力、社會地位以及原告傷勢至今仍無
      法復原等情狀，認原告此部分請求以300,000元為適當，
      逾此範圍即不應准許。
（六）綜上，本件原告依據侵權行為法律關係，得請求被告賠償
      之金額，計有醫療費用44,266元、救護車費用5,500元、
      醫療器材費用4,942元、交通費用5,400元、看護費56,000
      元、工作損失26,000元、精神損害賠償300,000元，合計
      為442,108元。
六、又按給付有確定期限者，債務人自期限屆滿時起，負遲延責
    任。給付無確定期限者，債務人於債權人得請求給付時，經
    其催告而未為給付，自受催告時起，負遲延責任。其經債權
    人起訴而送達訴狀，或依督促程序送達支付命令，或為其他
    相類之行為者，與催告有同一之效力；民法第229條第1、2
    項分別定有明文。又遲延之債務，以支付金錢為標的者，債
    權人得請求依法定利率計算之遲延利息。但約定利率較高者
    ，仍從其約定利率；而應付利息之債務，其利率未經約定，
    亦無法律可據者，週年利率為百分之5；亦為同法第233條第
    1項及第203條所明定。查本件原告請求被告應賠償之前開金
    額，並未定有給付之期限，則原告請求自附帶民事起訴狀繕
    本送達被告之翌日起，按週年利率百分之5計算之利息，並
    無不合；又原告之附帶民事起訴狀繕本係於94年6月2日送達
    被告，有送達證書在卷可參，則原告請求被告應自94年6月
    3日起，按週年利率百分之5計算遲延利息，核與上開規定並
    無違背，自無不合。
七、綜上所述，原告基於侵權行為損害賠償之法律關係，請求被
    告給付442,108元，及自94年6月3日起至清償日止，按週年
    利率百分之5計算之利息，洵屬有據，應予准許。逾此部分
    之請求，為無理由，應予駁回。
八、本判決係所命給付之金額未逾500,000元之判決，就原告勝
    訴部分，爰依職權宣告假執行，但被告陳明願供擔保，聲請
    宣告免為假執行，經核合於法律規定，爰酌定相當擔保金額
    宣告之。
九、結論：本件原告之訴，為一部有理由，一部無理由，並依民
    事訴訟法第79條、第389條第1項第5款、第392條第2、3項，
    判決如主文。
中    華    民    國    95    年    1     月    20    日
                  民事第五庭    法  官  孫淑玉
右為正本係照原本作成。
如對本判決上訴，須於判決送達後20日內向本院提出上訴狀。
中    華    民    國    95    年    1     月    23    日
                                書記官  凌昇裕


司法院資訊處製作；財團法人民間司法改革基金會備份。
